臺灣高等法院刑事判決　　　　　　　 94年度交上易字第193號
上　訴　人　臺灣士林地方法院檢察署檢察官
被　　　告　甲○○
選任辯護人　馬金生律師
上列上訴人因被告過失傷害案件，不服臺灣士林地方法院94年度
交易字第55號，中華民國94年6月13日第一審判決（起訴案號：
臺灣士林地方法院檢察署93年度偵字第1741號），提起上訴，本
院判決如下：
    主  文
原判決撤銷。
甲○○因過失傷害人，處罰金貳仟元，如易服勞役以佰元折算
壹日。
    事  實
一、甲○○於民國92年7月26日17時55分許，駕駛車牌號碼APZ-5
    15號重型機車，沿臺北市○○區○○路6段慢車道由北向南
    方向行駛，途經同路段429之1號前，原應注意車前狀況，隨
    時採取必要之安全措施，且當時為日間、天候晴、視距良好
    、道路無缺陷、無障礙物，並無不能注意之情況，竟疏於注
    意，適林李阿蜂違規逆向騎腳踏車，行駛在該慢車道上，迎
    面而來，甲○○不及煞避因而發生擦撞，致使林李阿蜂人車
    倒地，造成林李阿蜂受有前額血腫、左頭皮撕裂傷、左側鎖
    骨骨折、左側慢性腦硬膜下出血等傷害。
二、案經林李阿蜂告訴及台北市政府警察局北投分局報由台灣士
    林地方法院檢察署檢察官偵查起訴。
    理  由
一、被告對本案卷內人證、物證之證據能力均表示無意見 (見本
    院準備程序筆錄)，且於言詞辯論終結前，就本案證據之調
    查，均無何異議，既無異議，依刑事訴訟法第159 條之5規
    定，該等人證、物證，自均有其證據能力，合先敘明。
二、訊據被告甲○○固不否認於上揭時、地騎乘機車，與逆向騎
    腳踏車之被害人林李阿蜂發生擦撞，造成林李阿蜂受有普通
    傷害之事實，惟矢口否認有何過失犯行，辯稱：案發時伊確
    有注意到林李阿蜂騎腳踏車逆向迎面而來，當時伊有採取閃
    避措施，對方同時也在閃避，腳踏車搖搖擺擺，因二車向同
    一方向閃避才撞上，此等結果雖非伊所不能預見，然因路權
    係屬伊所有，此種對撞風險自不能歸屬於伊，因伊除閃避外
    ，別無他法，伊確無過失云云。
三、經查：
  (一)被告於92年7 月26日17時55分許，駕駛車牌號碼APZ-515 號
    重型機車，沿臺北市○○區○○路6 段慢車道由北向南方向
    行駛，途經同路段429之1號前，適有林李阿蜂騎腳踏車逆向
    行駛在該慢車道上，2車因而發生迎面擦撞之車禍事故等情
    ，業據被告迭於警詢、偵查、原審及本院審理中供承明確，
    核與目擊證人李敏清警詢及偵查中證稱：案發當時伊正在附
    近車行上班，距離車禍地點約6、7公尺，伊看見甲○○所駕
    駛之機車在慢車道上與逆向騎腳踏車之林李阿蜂發生對撞等
    語相符（見偵卷第26頁反面、第106頁)，又依卷附車損照片
    所示（見偵卷第41頁至第44頁），被告機車為車頭前方飾板
    破損，並有擦撞痕，被害人之腳踏車則係車頭前方裝置之置
    物籃凹陷，其餘部位則無受損，該等車損狀況核與一般2車
    迎面擦撞所可能致生之車損情狀相符，參以由卷附警製交通
    事故現場圖所示現場跡證觀之，被害人之血跡位在慢車道上
    距離路緣1.9公尺處，被告機車之刮地痕則起始於慢車道上
    距路緣1.1公尺處，距離被害人血跡則有1公尺，且依被告車
    行方向，該慢車道上係先出現被害人血跡，之後始出現被告
    機車之刮地痕，該慢車道之路寬則為3.7公尺。是綜合上開
    事證，堪認本案車禍事故係被告所駕駛之機車與被害人逆向
    駕駛之腳踏車於慢車道之路中發生迎面擦撞，被告機車於撞
    擊被害人腳踏車致使其人車倒地後，再隨之倒地而繼續向前
    滑行。
  (二)雖被告迭指其於案發時有發現林李阿蜂騎腳踏車迎面而來，
    有採取閃避措施，因對方同時也在閃避，二車向同一方向閃
    避才撞上，然依被告於警訊中供述：「沿承德路六段北向南
    行駛慢車道欲前往加油站加油，突然一部腳踏車沿承德路六
    段南向北騎駛慢車道逆向過來，當時我速度大約只有三十公
    里左右，而該腳踏車從何處逆向過來我不清楚，當我快撞到
    腳踏車時已來不及煞車，致使我車前車頭撞擊該腳踏車的前
    車頭倒地滑倒而肇事。」「我騎車速度約30公里/小時」「
    ( 妳是否知道林李阿蜂，從何方向騎腳踏車？)我看到林李
    阿蜂時就在我正前方位置」 (見偵卷第22頁、第33頁)，於
    原審調查訊問時供稱：「…我第一次注意到阿婆時，她距離
    我差不多2.5公尺」 (見原審卷第10頁)，於本院訊問時供稱
    ：「前面擋泥板撞到對方腳踏車前面籃子，因為距離近，我
    看到時我們二個已經撞上去了，因為我們互相閃」 (見本院
    準備程序筆錄)。再徵之道路交通事故調查報告表上警繪現
    場圖所示，慢車道路寬為3.7公尺，可見路面寬敞並非狹窄
    ，如要事先預作閃躲並非難事，又肇事現場並無煞車痕跡，
    於血跡附近卻留下機車刮地痕6.3公尺，可知被告騎乘機車
    於肇事前並無煞車舉動，否則豈會於慢速之下無法煞停，且
    留下長達6.3公尺之刮地痕，是綜上各節，堪認被告於上揭
    時地騎乘機車漫不經心，疏未注意前方來車，致發現林李阿
    蜂逆向迎面前來時，已然來不及煞停閃避而撞上，機車倒地
    因慣性作用在地上留下刮地痕長達6.3公尺，被告疏未注意
    車前狀況，並隨時採取必要之安全措施，要屬無疑。
  (三)按汽車行駛時，駕駛人應注意車前狀況，並隨時採取必要之
    安全措施，道路交通安全規則第94條第2項定有明文，被告
    為駕駛人理應注意及此，而依卷附台北市道路交通事故調查
    報告表記載案發當日天候晴，路面無缺陷，無障礙物，視距
    良好，此並經證人即本件承辦員警陳泓羽於原審中供明無訛
    (見原審卷第28頁)，是案發當時並無不能注意之情況，竟疏
    未注意以致肇事，顯有過失，雖被害人逆向行駛為肇事主因
    ，就本件車禍與有重大過失，仍不能解免被告之過失責任，
    本件經送台北市車輛行車肇事事故鑑定委員會及台北市車輛
    行車事故鑑定覆議委員會鑑定，亦均為同一之認定，有該二
    會之鑑定意見書在卷可佐。
  (四)至證人劉進修於偵查中及原審審理時雖證稱：案發時伊恰好
    駕駛機車經過案發地點，並目擊被害人甫將腳踏車由人行道
    牽下來至慢車道時，即遭被告所駕駛之機車撞擊，伊見狀後
    ，發現被害人即為前方20、30公尺處檳榔攤老闆的母親，遂
    立即駕車前往該檳榔攤通知云云。惟查，證人劉進修上開證
    詞核與其於警詢中所稱：被害人於案發時，係騎腳踏車沿承
    德路6段南往北方向之慢車道上逆向行駛，因被告駕駛機車
    突然從機車專用道切入慢車道，2車始發生對撞等語出入甚
    大（見偵卷第28頁反面、29頁），且依證人劉進修於偵查中
    在本案車禍現場照片（附於偵卷第91頁反面）所標示其目擊
    之車禍發生地點，顯係位在人行道與慢車道之交接處（即緊
    靠慢車道之路緣，且係在黃色道路邊線之外），核與上開依
    卷附警製道路交通事故現場圖之現場跡證所認定之本案擦撞
    地點係在慢車道之路中乙情明顯不符，參以本案車禍事故發
    生後，並無被害人之家屬前往現場，業據證人即到場處理車
    禍之員警陳泓羽結證無訛在卷，苟證人劉進修確目擊本件車
    禍發生，並旋即駕車前往20、30公尺外之檳榔攤通知被害人
    家屬，被害人家屬又豈有不前往現場處理之可能，是證人劉
    進修證詞殊有瑕疵可指，委不足採。
  (五)被害人因本件車禍送行政院國軍退除役官兵輔導委員會台北
    榮民總醫院急診，經腦部電腦斷層檢查，顯示無顱內出血或
    硬腦膜上下腔出血，僅有一疑似血管瘤之病灶，以及前額血
    腫、左頭皮撕裂傷、左側鎖骨骨折；經急診處理、住院治療
    及觀察後，於同年8月6日出院，有該院93年3月12日北總企
    字第0930002280號函在卷可稽，是核被告之過失與被害人之
    受傷間，顯有相當因果關係。
  綜上，本件事證明確，被告上開所辯，無非事後卸責之詞，不
  足採信，其之犯行，堪以認定，應依法論科。
四、核被告所為，係犯刑法第284條第1項前段之過失傷害罪。原
    審未為詳究，遽為被告無罪諭知，自有未合，檢察官上訴意
    旨指摘及此，為有理由，自應由本院將原判決撤銷改判。爰
    審酌被告之過失程度甚微，被害人所受之傷勢，迄未與被害
    人和解，賠償被害人損害，犯後否認犯行，及被告之素行、
    智識程度、生活狀況等一切情狀，量處如主文所示之刑，並
    諭知易服勞役之折算標準，以示儆懲。
據上論斷，應依刑事訴訟法第369條第1項前段、第364條、第299
條第1項前段、刑法第284條第1項前段、第42條第2項、罰金罰鍰
提高標準條例第1條前段、第2條，判決如主文。
本案經檢察官鍾鳳玲到庭執行職務。
中　　華　　民　　國　　94　　年　　11　　月　　2 　　日
　　　　　　　　　刑事第十八庭審判長法　官  吳昭瑩
　　　　　　　　　　　　　　　　　  法　官  王麗莉
　　　　　　　　　　　　　　　　　  法　官  楊貴雄
以上正本證明與原本無異。
不得上訴。
                                    書記官  林淑貞
中　　華　　民　　國　　94　　年　　11　　月　　2 　　日
附錄：本案論罪科刑法條全文
中華民國刑法第284條第1項
因過失傷害人者，處六月以下有期徒刑、拘役或五百元以下罰金
，致重傷者，處一年以下有期徒刑、拘役或五百元以下罰金。
